臺灣臺南地方法院刑事判決　　　　　　　96年度訴字第1730號
公　訴　人　臺灣臺南地方法院檢察署檢察官
被　　　告　乙○○
上列被告因違反毒品危害防制條例案件，經檢察官提起公訴（96
年度營毒偵字第529號），被告於本院準備程序中就被訴事實為
有罪之陳述，經本院合議庭裁定由受命法官獨任進行簡式審判程
序，判決如下：
    主  文
乙○○施用第一級毒品，累犯，處有期徒刑拾月，扣案海洛因貳
包（驗餘淨重合計零點壹伍公克）、安非他命壹包（毛重零點柒
公克）均沒收銷燬之；海洛因外包裝空袋貳個、注射針筒貳支、
塑膠管臺支、安非他命水車貳組及自製玻璃球壹個均沒收之。
    事實及理由
一、本件犯罪事實：乙○○前於民國90年間，因贓物案件，經臺
    灣彰化地方法院於90年7月20日以90年度易緝字第29號判決
    判處有期徒刑6月確定，甫於92年6月23日徒刑期滿而執行完
    畢。又其曾於90年間，因違反毒品危害防制條例（施用第一
    級毒品）案件，經臺灣彰化地方法院於88年8月12日以88年
    度毒聲字第3378號裁定送觀察、勒戒後，因認無繼續施用傾
    向，而於90年9月3日釋放而執行完畢，並經臺灣彰化地方法
    院檢察署檢察官90年度毒偵字第3243號、第3596號處分書為
    不起訴處分確定；又於95年間因違反毒品危害防制條例（95
    年6月間某日起至96年3月22日止施用第一級、第二級毒品）
    案件，再經本院於96年5月25日以96年度訴字第259號宣示判
    決筆錄判處應執行有期徒刑10月確定，嗣經減刑為應執行有
    期徒刑5月確定，現執行中。詎仍不知戒除毒癮，復基於施
    用第一級毒品海洛因及第二級毒品安非他命之犯意，於96
    年10月18日22時許，在臺南縣新營市○○街49號3樓之3住處
    ，以將海洛因及安非他命摻在一起，置放於玻璃球內，再以
    打火機燒烤，吸食所產生煙霧之方式，同時施用海洛因及安
    非他命。嗣於96年10月19日18時許，為警持搜索票在其上開
    住處搜索，當場查扣其所有海洛因2包（合計毛重1公克）、
    注射針筒2支、安非他命1包（毛重0.7公克）、塑膠管1支、
    安非他命水車2組、自製玻璃球1個，並經其同意採集尿液，
    送檢結果呈鴉片類（嗎啡及可待因）及安非他命類（安非他
    命及甲基安非他命）陽性反應，而悉上情。
二、上開犯罪事實之證據：
（一）被告於警詢、檢察官偵查中，及本院審理時之自白。
（二）臺南縣警察局新營分局偵查隊採取尿液編對照表、長榮大
      學於96年10月31日確認報告、臺南縣警察局新營分局搜索
      扣押筆錄、扣押物品目錄表、偵辦毒品危害防制條例毒品
      初步檢驗報告單、高雄市立凱旋醫院96年10月30日高市凱
      醫驗字第5353號濫用藥物成品檢驗鑑定書各1份，以及扣
      案物品照片2幀。
（三）扣案海洛因2包（合計毛重1公克）、安非他命1包（毛重
      0.7公克）、注射針筒2支、塑膠管1支、安非他命水車2組
      及自製玻璃球1個。
三、按海洛因經注射入人體後，約80%於24小時內自尿中排出，
    代謝物嗎啡之平均可檢出時限約為26小時，安非他命則約
    70%於24小時內自尿中排出、約90%於96小時內自尿中排出，
    而國內尿液中甲基安非他命之檢驗僅鑑定其是否呈陽性反應
    ，尚無定其含量，且甲基安非他命成分之檢出與其投與方式
    、投與量、個人體質、採尿時間與檢測儀器之精密度等諸多
    因素有關，雖僅憑尿液中呈安非他命陽性反應，並無法確實
    推算吸食時間距採集時間之長短，惟依上述資料推斷，最長
    可能不會超過4日（參行政院衛生署藥物食品檢驗局81年9月
    8日（81）藥檢壹字第8114885號及同年2月8日（81）藥檢壹
    字第001156號函），佐以被告查獲採尿時間，及其尿液送驗
    均分別呈鴉片類（嗎啡及可待因）及安非他命類（安非他命
    及甲基安非他命）陽性反應之結果，被告自白於前開時、地
    ，施用第一級毒品海洛因及第二級毒品安非他命之犯行，足
    堪認定。
四、按92年7月9日新修正之毒品危害防制條例刪除「2犯」及「3
    犯」之規定，將施用毒品者簡化區分為初犯、再犯，並認施
    用毒品者係屬病患性犯人，以觀察、勒戒戒除其身癮，以強
    制戒治去除其心癮。經觀察、勒戒或強制戒治執行完畢釋放
    後，若係5年後再犯該條例第10條施用毒品罪者，檢察官應
    先聲請法院裁定令被告入勒戒處所觀察、勒戒，並視有無繼
    續施用毒品傾向，決定應予釋放、為不起訴之處分，或應聲
    請法院裁定令入勒戒處所強制戒治；若係5年內「再犯」同
    條例第10條施用毒品罪者，依同條例第23條第2項規定，檢
    察官則應依法追訴；且觀諸該條例第20條第3項之修正理由
    ：「觀察、勒戒或強制戒治5年後再犯者，顯見前所實施之
    觀察、勒戒或強制戒治已足以遮斷其施用毒品之癮，為期自
    新及協助其戒除毒癮，對此5年後再犯者，爰明定仍適用初
    犯之規定，先經觀察、勒戒、強制戒治之程序。」及同條例
    第23條第2項之修正理由：「為配合簡化施用毒品犯之刑事
    處遇程序，並鑑於經觀察、勒戒或強制戒治執行完畢釋放後
    5年內再犯者，其再犯率甚高，原據以實施之觀察、勒戒及
    強制戒治既已無法收其實效，自應施以刑事處遇。」，顯然
    如施用毒品者係前經觀察、勒戒或強制戒治等治療程序執行
    完畢5年後，始再施用毒品之「初犯」，因前所執行之觀察
    、勒戒或強制戒治已足收戒除毒癮之效，自應重新執行觀察
    、勒戒或強制戒治等治療程序，並於治療程序執行完畢後，
    由檢察官為不起訴處分，毋庸對之追訴處罰；反之，在「再
    犯」之情形，因其先前所為治療程序顯未能收戒斷毒癮之效
    ，且考量施用毒品者之再犯率偏高，乃簡化其刑事處遇程序
    ，而逕予追訴處罰，不再施以治療程序。參酌上開立法理由
    ，修正毒品危害防制條例就施用毒品者，祇於「初犯」及「
    5年後再犯」二種情形，有其追訴條件之限制，即須於初犯
    經觀察、勒戒或強制戒治釋放後，5年內均無施用毒品之行
    為，始能認其前所實施之觀察、勒戒或強制戒治已足遮斷毒
    癮，而得於5年後再犯時，再予適用初犯之規定，重行觀察
    、勒戒等程序。倘5年內已經再犯，被依法追訴處罰，縱其
    第3次（或第3次以上）施用毒品之時間在初犯釋放5年以後
    ，即與「5年後再犯」之情形有別，且因已於「5年內再犯」
    ，顯見其再犯率甚高，原實施觀察、勒戒或強制戒治，已無
    法收其實效，而無5年戒斷期之存在，自無再經觀察、勒戒
    及強制戒治之必要，應由檢察官逕行起訴（最高法院95年度
    台非字第59號判決及95年第7次刑事庭會議決議）。
五、經查，被告前因施用第一級毒品案件，經送觀察、勒戒後，
    於90年9月3日釋放而執行完畢；再於95年6月間因施用第一
    級、第二級毒品案件，經本院判處應執行有期徒刑10月確定
    ，嗣經減刑為應執行有期徒刑5月確定，有臺灣高等法院被
    告前案紀錄表在卷可稽。本件被告於觀察、勒戒執行完畢5
    年內之95年間，已再犯施用毒品之罪，本件於96年10月18日
    施用第一級、第二級毒品之犯行，乃屬3犯以上，縱其施用
    毒品之時間在初犯釋放5年以後，即與「5年後再犯」之情形
    有別，參諸前揭最高法院判決及刑事庭會議決議意旨，仍應
    依法論科；且查海洛因、安非他命分別係屬毒品危害防制條
    例第2條第2項第1款、第2款所列之第一、二級毒品，核被告
    所為，分別係犯毒品危害防制條例第10條第1項、第2項之施
    用第一級、第二級毒品罪，且其施用前後持有第一、二級毒
    品之低度行為，應為其施用之高度行為所吸收，不另論罪；
    又被告將第一級毒品海洛因及第二級毒品安非他命2種毒品
    摻在一起施用，係一行為觸犯施用第一級、第二級毒品2罪
    ，為想像競合犯，依刑法第55條規定，應從一重之施用第一
    級毒品罪處斷。另被告於90年間，因贓物案件，經臺灣彰化
    地方法院於90年7月20日以90年度易緝字第29號判決判處有
    期徒刑6月確定，甫於92年6月23日徒刑期滿而執行完畢，有
    臺灣高等法院被告前案紀錄表在卷可參，其於受有期徒刑執
    行完畢後5年內故意再犯本件有期徒刑以上之罪，為累犯，
    依法應加重其刑。爰審酌被告迭經觀察、勒戒，仍未能體認
    施用毒品對於自身健康之危害，遠離毒品，惟犯後業已坦承
    犯行，態度良好等一切情狀，量處如主文所示之刑。另扣案
    海洛因2包（驗餘淨重合計0.15公克）、安非他命1包（毛重
    0.7公克），不論屬於犯人與否，依毒品危害防制條例第18
    條第1項前段規定，均應沒收銷燬之；而扣案海洛因既經毒
    品鑑定單位驗得淨重，顯見海洛因業與其外包裝袋析離（參
    高雄市立凱旋醫院濫用藥物成品檢驗鑑定書），是海洛因外
    包裝空袋2個，與扣案注射針筒2支、塑膠管1支、安非他命
    水車2組及自製玻璃球1個，應均屬被告所有供其施用海洛因
    及安非他命之用之物，爰依刑法第38條第1項第2款宣告沒收
    之。
據上論斷，應依刑事訴訟法第273條之1第1項、第299條第1項前
段、第310條之2、第454條，毒品危害防制條例第10條第1項、第
2項、第18條第1項前段，刑法第11條、第55條、第47條第1項、
第38條第1項第2款，判決如主文。
本案經檢察官甲○○到庭執行職務
中　　華　　民　　國　　96　　年　　12　　月　　27　　日
 　　　　　　　　 刑事第十二庭  法　官　魏玉英
以上正本證明與原本無異。
如不服本判決應於收受本判決後10日內向本院提出上訴書狀，並
應敘述具體理由。如未敘述上訴理由者，應於上訴期間屆滿後20
日內向本院補提理由書狀（均須按他造當事人之人數附繕本）「
切勿逕送上級法院」。
　　　　　　　　　　　　　　　　書記官　曾盈靜
中　　華　　民　　國　　96　　年　　12　　月　　27　　日
附錄本案論罪科刑法條全文
毒品危害防制條例第10條
施用第一級毒品者，處6月以上5年以下有期徒刑。
施用第二級毒品者，處3年以下有期徒刑。
